【裁判字號】    99,台上,2709
【裁判日期】    990506
【裁判案由】    違反毒品危害防制條例
【裁判全文】
最高法院刑事判決            九十九年度台上字第二七０九號
上  訴  人  甲○○
上列上訴人因違反毒品危害防制條例案件，不服台灣高等法院中
華民國九十九年二月二十四日第二審判決（九十九年度上訴字第
八八號，起訴案號：台灣士林地方法院檢察署九十八年度毒偵字
第一二四七號），提起上訴，本院判決如下：
    主  文
上訴駁回。
    理  由
按刑事訴訟法第三百七十七條規定，上訴於第三審法院，非以判
決違背法令為理由，不得為之。是提起第三審上訴，應以原判決
違背法令為理由，係屬法定要件。如果上訴理由書狀並未依據卷
內訴訟資料，具體指摘原判決不適用何種法則或如何適用不當，
或所指摘原判決違法情事，顯與法律規定得為第三審上訴理由之
違法情形，不相適合時，均應認其上訴為違背法律上之程式，予
以駁回。本件原判決維持第一審論處上訴人甲○○施用第一級毒
品（累犯）罪刑之判決（上訴人同時施用第一級毒品及第二級毒
品，依想像競合之例處斷），駁回其於第二審之上訴，已敘明所
憑之證據及認定之理由；從形式上觀察，並無判決違背法令之情
形存在。查原判決以上訴人因施用毒品案件，經裁定觀察、勒戒
後，因無繼續施用毒品傾向，於民國八十七年十一月二日釋放，
復於五年內之八十八年、八十九年間，因連續施用毒品，又裁定
送觀察、勒戒後，認有繼續施用毒品傾向，乃裁定令入戒治處所
施以戒治，九十年二月二十一日停止戒治釋放出所。嗣因違反保
護管束應遵守事項，情節重大，經撤銷停止戒治，令入戒治處所
繼續施以戒治，九十年十月十五日執行完畢。刑事部分則經台灣
士林地方法院判處有期徒刑六月確定（八十九年度士簡字第四二
五號），九十一年十月十七日易科罰金執行完畢，有前案紀錄表
可稽。故上訴人再犯本件施用毒品罪，距初次觀察、勒戒執行完
畢釋放雖已逾五年，但其於五年內再犯施用毒品罪，並經追訴、
處罰，即與毒品危害防制條例第二十條第三項所稱「五年後再犯
」有別，仍應追訴處罰，理由內已詳加說明。上訴意旨謂其施用
毒品經警查獲，業經緩起訴處分，並接受「美沙冬」替代療法，
嗣採尿檢驗結果，已無嗎啡反應，檢察官認無治療之必要而提起
公訴，剝奪上訴人緩起訴之權益云云，憑己見漫事爭辯，不符上
訴第三審之法定要件。其關於此部分之上訴為違背法律上之程式
，應予駁回。至原判決關於上訴人所犯想像競合之輕罪即施用第
二級毒品部分，屬刑事訴訟法第三百七十六條第一款之案件，本
不得上訴於第三審法院，而其重罪即施用第一級毒品部分之上訴
既從程序上駁回，則輕罪之施用第二級毒品部分即無審判不可分
原則之適用，無從併為實體上審判，亦應駁回之。
據上論結，應依刑事訴訟法第三百九十五條前段，判決如主文。
中    華    民    國  九十九  年    五    月    六    日
                      最高法院刑事第十庭
                          審判長法官  花  滿  堂
                                法官  黃  正  興
                                法官  陳  東  誥
                                法官  林  錦  芳
                                法官  洪  昌  宏
本件正本證明與原本無異
                                      書  記  官
中    華    民    國  九十九  年    五    月    十    日
                                                     m

司法院資訊處製作；財團法人民間司法改革基金會備份。
